【裁判字號】    98,消債抗,398
【裁判日期】    980924
【裁判案由】    聲請更生程序
【裁判全文】
臺灣高雄地方法院民事裁定           98年度消債抗字第398號
抗  告  人  甲○○
上列抗告人因聲請更生程序事件，對於中華民國98年6 月5 日本
院98年度消債更字第694號裁定提起抗告，本院裁定如下：
    主  文
抗告駁回。
抗告費用新台幣壹仟元由抗告人負擔。
    理  由
一、抗告意旨略以：伊前未曾依「中華民國銀行公會會員辦理消
    費金融案件無擔保債務協商機制」請求共同協商債務清償方
    案，後於消費者債務清理條例施行後，乃向最大債權金融機
    構國泰世華銀行請求協商未成立，而伊對金融機構因消費借
    貸所負之債務計達新台幣（下同）1,085,280 元，惟伊每月
    薪資所得於扣除個人必要生活所需後已不能清償債務，因而
    聲請鈞院准予裁定更生，而原裁定竟以伊每月平均收入約為
    44,035元，基本生活必要支出費用約為9,660 元，扣抵後尚
    餘有34,375元而得清償債務，因認伊並無不能清償或有不能
    清償之虞情事逕予駁回伊之聲請，然伊除上開金融機構債務
    外尚有4 家資產管理公司債務1,589,000 元，如履行各債權
    機構所開出之協商條件計4 萬元，伊實不可能為清償，原裁
    定逕予駁回伊之聲請，於法自屬有誤，爰依法提起本件抗告
    ，並聲明求為：原裁定廢棄，並准為更生之聲請。
二、按「為使負債務之消費者得依本條例所定程序清理其債務，
    以調整其與債權人及其他利害關係人之權利義務關係，保障
    債權人之公平受償，謀求消費者經濟生活之更生及社會經濟
    之健全發展，特制定本條例。」、「債務人不能清償債務或
    有不能清償之虞者，得依本條例所定更生或清算程序，清理
    其債務」，消費者債務清理條例第3 條定有明文，是消費者
    債務清理條例之立法，其中心思想乃認陷於經濟上困境之消
    費者若任其於惡性循環之債務窘境中自生自滅，其將衍生嚴
    重之社會問題，致難以維持安定之社會經濟秩序，故有予之
    分別情形依更生或清算之程序清理其債務之必要，藉以妥適
    調整其與各相關債權人等間之權利義務關係，以謀求消費者
    經濟生活之更生機會，從而健全社會經濟發展，惟私法上之
    債之關係，係以當事人間之信賴關係為基礎，為社會經濟組
    織之重要支柱，故當事人於以法律行為追求自己之利益之際
    ，亦應顧及對方之利益，並考量債權債務在社會上之作用，
    本於誠實及信用之原則，行使其債權及履行其債務，故債務
    人之消費者欲以上開條例為其所負義務之調整者，自應本於
    誠信原則之本旨，僅在其不能清償債務或有不能清償之虞而
    使其陷於經濟上之困境時始得准許之，以避免其藉此善意之
    立法而惡意圖謀減免債務，致使社會陷於道德之危險，並因
    此使信用緊縮而造成社會經濟之動盪。
三、抗告人主張其積欠金融機構共計1,085,280 元之債務，而其
    業向最大債權金融機構國泰世華銀行請求請求共同協商債務
    清償方案，惟於97年10月30日業經該銀行通知不成立乙節，
    此有聲請人提出之債權清冊、財團法人金融聯合徵信中心
    當事人查詢個人資料回覆書、前置協商不成立通知書等件在
    卷可稽，是則依前揭條文之規定及說明，其於符合前置協商
    後，自應有不能清償債務或有不能清償之虞，且此情形業使
    其陷於經濟上之困境時，法院始須准之進行更生或清算。
四、抗告人固以其除對上開金融機構借貸負債上開金額外，尚有
    4 家資產管理公司之外賣債務1,589,000 元，惟其每月薪資
    所得於扣除個人必要生活費用後已不能清償債務等語為本件
    更生之聲請，並提出債權人清冊、財產及收入狀況說明書、
    戶籍謄本、綜合所得稅各類所得資料清單、財產歸屬資料清
    單、財團法人金融聯合徵信中心當事人查詢個人資料回覆書
    、勞工保險被保險人投保資料表等件為證，惟查：抗告人係
    任職於長興化學工業股份有限公司，其於96、97年度稅後之
    年所得乃分為521,669 元、515,904 元（其自94年5 月起遭
    強執扣款，惟此部分仍應予還原計入全部所得內），名下無
    任何財產，未婚等情，此有勞工保險被保險人投保資料表、
    綜合所得稅各類所得資料清單、薪資明細、財產歸屬資料清
    單、存摺明細、各類所得扣繳暨免扣繳憑單、戶籍謄本等件
    在卷足憑，是依上開資料計算結果，抗告人於97年度之月平
    均收入應為42,992元，而抗告人現為單身，其應支出之個人
    必要生活費用，以內政部社會司所公佈之97年度高雄市最低
    生活費10,991元為標準計算（抗告人業已負債220 萬餘元而
    謂不能清償，其自不得以無負債人員之一般生活費標準以上
    而須以較低之上開高雄縣最低生活費標準生活而節忖開銷用
    以償債始符誠信，又上開最低生活費標準係由中央、直轄市
    主管機關參照中央主計機關所公布當地區最近一年平均每人
    消費支出百分之六十定之，而依其基準之家庭收支調查報告
    調查表格式所示有關經常性支出之調查項目，其原即包括利
    息支出、稅捐、社會保險、食品、衣著、房租及水費、電費
    、醫療保健、交通、娛樂、教育等而已涵蓋以戶為單位之家
    庭生活的所有需求，本院以此為標準時，除特殊情形外，自
    得不再考量聲請列舉之項目支出），其每月應支出者應為9,
    829 元，以其月平均收入扣除此必要生活費用後，其得支配
    之收入即仍應有餘33,163元左右，則以其每月可餘數額對比
    其所負列載之金融債務1,085,280 元，在不計利息之情形下
    ，其得清償完畢之時程至多約僅為2 年餘，縱再加計金融機
    構折價外賣之債務如抗告人所述之1,589,000 元，其可得清
    償完畢之時程亦約僅為6 年餘，故以抗告人之情況，自尚不
    得認其已有不能償債務或有不能清償之虞之情事，是抗告人
    既無不能清償債務或有不能清償之虞，且其復無不能維持生
    活之情事，依首揭說明，自應駁回其更生之聲請。
五、綜上，抗告人之經濟情況並無不能償債務或有不能清償之虞
    之情事，其情況自未該當消債條例准許聲請更生之要件，依
    上規定，自應駁回其更生之聲請，原審裁定駁回抗告人更生
    之聲請，依法即無違誤，抗告意旨指摘原裁定不當，求予廢
    棄另為裁定，為無理由，自應予以駁回
六、據上論結，本件抗告為無理由，依消費者債務清理條例第15
    條，民事訴訟法第495 條之1 第1 項、第449 條第1 項、第
    95條、第78條，裁定如主文。
中    華    民    國    98    年    9     月    24    日
                       民事第四庭  審判長法  官  黃宏欽
                                         法  官  楊淑儀
                                         法  官  楊淑珍
上為正本係照原本作成
本裁定不得抗告
中    華    民    國    98    年    9     月    28    日
                                         書記官  張家瑜


司法院資訊處製作；財團法人民間司法改革基金會備份。
